【裁判字號】    95,訴,1052
【裁判日期】    950907
【裁判案由】    毒品危害防制條例
【裁判全文】
臺灣高雄地方法院刑事判決              95年度訴字第1052號
公  訴  人  臺灣高雄地方法院檢察署檢察官
被      告  乙○○
上列被告因毒品危害防制條例案件，經檢察官提起公訴（95年度
毒偵字第2414號），本院改依簡式審判程序審理，判決如下：
    主  文
乙○○施用第一級毒品，處有期徒刑陸月，如易科罰金，以參佰
元折算壹日。扣案之第一級毒品海洛因壹包（驗後淨重零點零陸
公克，空包裝重零點參零公克）沒收銷燬之。
    事  實
一、乙○○曾因施用毒品案件，經本院以94年度毒聲字第1981號
    裁定送觀察、勒戒後，於民國94年10月18日因無繼續施用毒
    品傾向釋放，並經臺灣高雄地方法院檢察署檢察官以94年度
    毒偵字第5642號為不起訴處分確定在案。詎其仍不知戒絕毒
    癮，明知海洛因經公告列為毒品危害防制條例第2 條第2 項
    第1 款之第一級毒品，不得非法持有、施用，猶於前開觀察
    、勒戒執行完畢釋放後5 年內，基於施用第一級毒品海洛因
    之犯意，於95年2 月19日下午5 時32分許起回溯24小時內之
    某時點，在其位於高雄市苓雅區○○○路53巷3 號3 樓之住
    處內，以將第一級毒品海洛因加水置於針筒內注射手臂血管
    之方式，施用第一級毒品海洛因1 次。嗣於95年2 月19日下
    午3 時40分許，其行經高雄市前金區○○○路與新田路口，
    因形跡可疑為警攔查，扣獲預備供其施用之第一級毒品海洛
    因1 包（驗後淨重0.06公克，空包裝重0.30公克），因而知
    悉上情。
二、案經高雄市政府警察局新興分局移送臺灣高雄地方法院檢察
    署檢察官偵查起訴。
    理  由
一、按本件被告乙○○所犯係死刑、無期徒刑、最輕本刑為3 年
    以上有期徒刑以外之罪，其於準備程序就前揭被訴事實為有
    罪之陳述，經受命法官告知簡式審判程序之旨，並聽取其與
    公訴人意見後，本院認無不得或不宜改依簡式審判程序進行
    之處，爰依刑事訴訟法第273 條之1 第1 項、第284 條之1
    ，裁定本件由受命法官獨任進行簡式審判程序，合先敘明。
二、前揭犯罪事實，業據被告於本院審理中坦承不諱，且其前開
    為警查獲後，採集尿液送檢之檢驗結果，係呈施用第一級毒
    品海洛因後所會產生之嗎啡陽性反應，有高雄市立凱旋醫院
    95年3 月1 日第A00000000 號濫用藥物尿液檢驗報告在卷可
    稽，而扣案之1 包物品，經法務部調查局鑑驗結果，確係第
    一級毒品海洛因（驗後淨重0.06公克，空包裝重0.30公克）
    ，有該局95年5 月16日調科壹字第220023184 號鑑定通知書
    附卷可佐，則被告前開自白顯與事實相符，堪以採信。而被
    告前因施用毒品案件，經本院以94年度毒聲字第1981號裁定
    送觀察、勒戒後，於94年10月18日因無繼續施用毒品傾向釋
    放，並經臺灣高雄地方法院檢察署檢察官以94年度毒偵字第
    5642 號 為不起訴處分確定在案等情，有臺灣高雄地方法院
    檢察署刑案資料查註紀錄表及臺灣高等法院被告前案紀錄表
    在卷可憑。綜上所述，被告於觀察、勒戒執行完畢釋放後，
    5 年內再犯施用第一級毒品海洛因之犯行至明，本件事證明
    確，被告犯行堪以認定。
三、按海洛因係毒品危害防制條例第2 條第2 項第1 款所稱之第
    一級毒品，故核被告所為，係犯該條例第10條第1 項之施用
    第一級毒品罪。被告持有第一級毒品海洛因後，進而施用，
    其持有之低度行為應為施用之高度行為所吸收，不另論罪。
    爰審酌被告經觀察、勒戒後，尚未能戒絕毒癮，足證前開保
    安處分措施實難矯治其惡性，惟念及其犯後坦承罪行，態度
    良好，而所犯係為自戕行為，尚未對他人造成實害等一切情
    狀，量處如主文所示之刑，以資懲儆。按本件被告犯罪時之
    刑法第41條第1 項前段規定：「犯最重本刑為5 年以下有期
    徒刑以下之刑之罪，而受6 個月以下有期徒刑或拘役之宣告
    ，因身體、教育、職業、家庭之關係或其他正當事由，執行
    顯有困難者，得以1 元以上3 元以下折算一日，易科罰金」
    ，又被告行為時之易科罰金折算標準，修正前之罰金罰鍰提
    高標準條例第2 條（現已刪除）規定，就其原定數額提高為
    100 倍折算1 日，則本件被告行為時之易科罰金折算標準，
    應以銀元100 元以上300 元以下折算1 日，經換算為新臺幣
    後，應以新臺幣300 元以上900 元以下折算1 日。惟95年7
    月1 日修正公布施行之刑法第41條第1 項前段則規定：「犯
    最重本刑為5 年以下有期徒刑以下之刑之罪，而受6 個月以
    下有期徒刑或拘役之宣告者，得以新臺幣1000元、2000元或
    3000元折算1 日，易科罰金」，比較修正前後之易科罰金折
    算標準，修正後之規定較不利於被告，故應依刑法第2 條第
    1 項前段，適用被告行為時即修正前之規定，就被告上開宣
    告之刑，定其易科罰金之折算標準。扣案之毒品確為第一級
    毒品海洛因之事實，業如前述，而因法務部調查局一般係以
    傾倒之方式，將包裝袋內之第一級毒品海洛因倒出而與包裝
    袋分離而稱重，必要時，輔以刮杓刮取袋內粉末，然無論依
    何種方式分離，包裝袋內均有極微量之第一級毒品海洛因殘
    留，業經法務部調查局以93年3 月19日調科壹字第09300113
    060 號函釋在案，此為本院職務上已知之事實，足認前開空
    包裝袋，其內含有極微量第一級毒品海洛因殘留而無法析離
    ，應整體視為查獲之第一級毒品海洛因，依毒品危害防制條
    例第18條第1 項前段之規定，諭知沒收銷燬之；至於鑑識耗
    損之第一級毒品海洛因，既已滅失，爰不再行諭知沒收銷燬
    ，併此敘明。
據上論斷，應依刑事訴訟法第273 條之1 第1 項、第284 條之1
、第299 條第1 項前段，毒品危害防制條例第10條第1 項、第18
條第1 項前段，刑法第11條、第2 條第1 項前段，修正前刑法第
41條第1 項前段，修正前罰金罰鍰提高標準條例第2 條，判決如
主文。
本案經檢察官甲○○到庭執行職務。
中    華    民    國    95    年    9     月    7     日
                  刑事第五庭    法  官 陳君杰
以上正本證明與原本無異。
如不服本判決，應於判決送達後10日內，向本院提出上訴狀。
中    華    民    國    95    年    9     月    7     日
                                書記官 陳昱良
附錄本判決論罪科刑法條全文：
毒品危害防制條例第10條第1 項
施用第一級毒品者，處6 月以上5 年以下有期徒刑。


司法院資訊處製作；財團法人民間司法改革基金會備份。
